臺灣臺中地方法院刑事判決　　　　　　　 100年度易字第20號
公　訴　人　臺灣臺中地方法院檢察署檢察官
被　　　告　許秋琳
上列被告因詐欺案件，經檢察官提起公訴（99年度偵緝字第2345
號），本院判決如下：
    主    文
許秋琳幫助意圖為自己不法之所有，以詐術使人將本人之物交付
，累犯，處有期徒刑肆月，如易科罰金，以新臺幣壹仟元折算壹
日。
    犯罪事實
一、許秋琳曾因竊盜案件，經本院以95年度易字第3912號判處有
    期徒刑11月確定，入監執行後於民國97年6 月13日獲准假釋
    出監，至97年6 月29日假釋期滿未經撤銷以已執行論。其明
    知依一般社會生活之通常經驗，可預見提供金融帳戶予他人
    使用，可能幫助他人犯罪，且詐騙集團經常施用詐術使被詐
    騙人將款項匯入其指定之人頭帳戶，以掩飾其犯行，並藉此
    逃避檢警人員之追緝。詎許秋琳不惜發生上述結果，而基於
    幫助他人易於實現詐欺取財犯罪之不確定故意，於97年10月
    20日開戶後至同年月24日間某時，在不詳地點，將其所申辦
    之臺灣中小企業銀行北屯分行（下稱臺灣中小企業銀行）帳
    號00000000000 號帳戶之存摺、印章、提款卡及密碼等，交
    付予不詳真實姓名年籍之成年人，容任該成年人作為詐欺取
    財之工具，而以此方式幫助該成年人所屬詐欺集團使用前開
    金融帳戶詐騙他人匯款之用。嗣該成年人所屬之詐欺集團成
    員取得上開銀行帳戶之存摺、印章、提款卡及密碼後，即與
    其所屬之詐欺取財集團成年成員，共同基於意圖為自己不法
    所有之犯意聯絡，於97年10月27日15時20分許，撥打曾玲雯
    之電話，佯稱：伊是花蓮縣警察局刑警大隊副隊長，曾玲雯
    因涉嫌洗錢案件，曾玲雯須將帳戶存款提領至安全帳戶內云
    云，致曾玲雯不疑有他，而陷於錯誤，遂依該詐騙集團成員
    之指示，於同日15時20分許，至高雄市苓雅區○○○路31號
    之臺灣中小企業銀行某分行，以臨櫃匯款方式，將新臺幣（
    下同）30萬元匯至許秋琳之上開臺灣中小企業銀行金融帳戶
    內，隨遭詐欺集團成員提領一空。嗣因曾玲雯發覺有異報警
    處理，始知受騙。
二、案經曾玲雯訴由臺中市政府警察局第五分局報告臺灣臺中地
    方法院檢察署檢察官偵查起訴。
    理    由
壹、證據能力方面：
    按被告以外之人於審判外之陳述，雖不符前4 條之規定，而
    經當事人於審判程序同意作為證據，法院審酌該言詞陳述或
    書面陳述作成時之情況，認為適當者，亦得為證據；當事人
    、代理人或辯護人於法院調查證據時，知有第159條第1項不
    得為證據之情形，而未於言詞辯論終結前聲明異議者，視為
    有前項之同意，刑事訴訟法第159條之5定有明文。本案之證
    人即被害人曾玲雯於警詢所為之陳述，及本案以下所引用之
    證據，檢察官、被告於本院審理中已同意其有證據能力（見
    本院卷第37頁），而本院審酌上開陳述作成時之情況，並無
    違法取證之瑕疵，認為均適於為本案認定事實之依據，依刑
    事訴訟法第159 條之5 第2 項規定，均有證據能力。
貳、認定犯罪事實所憑之證據及理由：
一、訊據被告許秋琳固坦承開設上開臺灣中小企業銀行帳戶之事
    實，然矢口否認有何幫助詐欺犯行，辯稱：伊於申請帳戶的
    那段期間，在臺中市市○○○街的工地做雜工，領薪水的方
    式是領現金，每天下班就領錢，老闆說不要讓伊直接領，要
    匯入伊的帳戶，才不會有爭執，所以伊就去臺灣中小企業銀
    行北屯分行申請開戶，開戶之後，伊沒有告訴老闆我已經申
    請帳戶，所以老闆一直都還沒有把薪水匯入帳戶，就還是跟
    以前一樣，每天領現金。因為伊的記憶不好，所以把提款卡
    密碼寫在一張紙上面，與提款卡放在一起，申請帳戶出來之
    後兩、三天，伊就因為在公園睡著，醒來之後，就發現連同
    皮包都不見了。至今伊都還在跟同一個老闆工作，但是不同
    工地，也沒有用薪資轉帳，還是每天領現金。伊發現存摺遺
    失之後，已去銀行辦理掛失，伊確實沒有把臺灣中小企業銀
    行帳戶之存摺、印章、提款卡及密碼拿給別人使用云云。惟
    查：
  (一)上開臺灣中小企業銀行帳號00000000000 號帳戶，係被告所
    申辦使用一情，業據被告於警詢、偵查及本院審理時證述在
    卷，並有臺灣中小企業銀行開戶資料1 份附卷可稽（見臺中
    市政府警察局第五分局警卷第5 頁，下稱警卷），足認被告
    此部分之自白與事實相符，應堪採信。又不詳詐欺集團成員
    ，利用上開臺灣中小企業銀行帳戶作為詐欺取財之工具，於
    97年10月27日15時20分許，撥打被害人曾玲雯之電話，佯稱
    ：伊是花蓮縣警察局刑警大隊副隊長，曾玲雯因涉嫌洗錢案
    件，曾玲雯須將帳戶存款提領至安全帳戶內云云，致曾玲雯
    不疑有他，而陷於錯誤，遂依該詐騙集團成員之指示，於同
    日15時20分許，至高雄市苓雅區○○○路31號之臺灣中小企
    業銀行某分行，以臨櫃匯款方式，將30萬元匯至被告之上開
    臺灣中小企業銀行金融帳戶內，隨遭詐欺集團成員提領一空
    等事實，亦經證人曾玲雯於警詢中證述明確（見警卷第1至2
    頁），並有上開臺灣中小企業銀行被告帳戶存款交易明細查
    詢單1 份在卷可稽（見警卷第4 頁）。堪認不詳詐欺集團之
    成員，確有利用被告之上開帳戶，對被害人曾玲雯實行詐欺
    取財犯罪之事實。
  (二)被告雖辯稱：伊的帳戶存摺、印章、提款卡及密碼是被人偷
    走云云，然查：
  1.關於上開帳戶之存摺、印章、提款卡及密碼遭竊之時間，被
    告先後供述不一，其於偵查中供稱：於98年2 月間，在臺中
    市萬壽公園內休息時遭竊云云（見偵緝卷第21至22頁），隨
    後翻異前詞供稱：申請完1 個星期就遺失了云云（見偵緝卷
    第22、24頁）；於本院準備程序中供稱：伊申請帳戶出來之
    後2 、3 天，就因為在公園睡著，醒來之後，就發現連同皮
    包都不見了云云（見本院卷第26頁）；於本院審理時則供稱
    ：開戶之後不到1 個禮拜就發現遺失云云（見本院卷第37頁
    背面）。另關於被告發現上開帳戶之存摺、印章、提款卡及
    密碼失竊後，何時向臺灣中小企業銀行掛失，被告之供述亦
    不一致，其於偵查中供稱：伊於失竊後第2 天就向銀行掛失
    云云（見偵緝卷第22頁）；於本院審理時則供稱：伊發現失
    竊之後第3 天，本人去銀行報遺失云云（見本院卷第38頁）
    。是被告辯稱上開帳戶之存摺、印章、提款卡及密碼失竊，
    是否屬實，已值啟疑。
  2.而上開臺灣中小企業銀行帳戶自97年10月20日存入2000元後
    ，至同年月24日始以金融卡提領1000元、同日再分別存入29
    00元、1900元，21日至23日間則無任何存、提款一情，有該
    帳戶活期存款交易明細表足憑（見本院卷第34頁），且24日
    之存、提款均非被告所為，亦經被告供承在卷（見本院卷第
    38頁），足認上開臺灣中小企業銀行帳戶之存摺、印章、提
    款卡及密碼於97年10月24日即已不在被告掌控之中。又被告
    遲至97年11月16日以電話向臺灣中小企業銀行總行辦理存摺
    掛失，同日向客服中心辦理金融卡掛失等情，有臺灣中小企
    業銀行北屯分行100 年2 月14日100 北屯字第00049 號函傳
    真在卷足稽（見本院卷第32頁）。足認上開帳戶之存摺、印
    章、提款卡及密碼不在被告掌控中後，被告遲至20餘日後，
    始向臺灣中小企業銀行辦理掛失，故被告辯稱：於失竊後第
    2 日或第3 日即向銀行辦理掛失云云，顯為不實，不足採信
    。
  3.又被告辯稱：因當時伊在臺中市市○○○街的工地做雜工，
    伊不曉得老闆是誰，領薪水的方式是每天下班就領現金，後
    來老闆說不要讓伊直接領現金，要匯入帳戶中，才不會有爭
    執，所以伊就去臺灣中小企業銀行北屯分行申請開戶，開戶
    之後，伊沒有告訴老闆已經申請帳戶，所以老闆一直都還沒
    有把薪水匯入帳戶，就還是跟以前一樣，每天領現金，伊目
    前都還在跟同一個老闆工作，但是不同工地，現在也沒有用
    薪資轉帳，還是每天領現金云云（見本院卷第25頁背面至26
    頁）。惟97年度被告薪資所得為順天醫院給付170500元、居
    興設計工程有限公司給付5000元、綠碁環境事業有限公司給
    付4848元，其他別無所得，亦無任何財產；98年度則無任何
    薪資所得，亦無其他所得或財產，有稅務電子閘門財產所得
    調件明細表1 份在卷可稽（見本院卷第14、15頁），縱觀被
    告97、98年度薪資所得狀況，顯與被告辯稱受雇於同一老闆
    而在不同工地工作之情形不符。且被告迄今並未再申請任何
    金融帳戶供其使用，亦經被告自承在卷（見本院卷第26頁）
    ，足認被告辯稱為辦理薪資轉帳而申請上開臺灣中小企業銀
    行帳戶云云，顯與事實不符，不足採信。而徵之被告97年度
    僅有薪資所得共計180348元，98年度則無所得，顯見被告經
    濟拮据，衡情被告並無申辦金融機構帳戶使用之必要，然被
    告卻突然於97年10月20日申辦上開臺灣中小企業銀行帳戶，
    並於申辦後數日之同年月24日，即有不詳之人使用該帳戶，
    顯見被告申辦上開臺灣中小企業銀行帳戶之目的，係申辦帳
    戶供他人使用。
  4.再被告雖曾於97年11月16日以電話向臺灣中小企業銀行總行
    辦理存摺掛失，同日向客服中心辦理金融卡掛失，惟97年度
    被告所得僅180348元，詳如前述，而97年間被告1 日工資僅
    1200元，復經被告供述在卷（見本院卷第38頁背面），則該
    帳戶之存款2000元對被告而言即非屬微薄之金額，被告豈有
    遲至20餘日後（即97年11月16日）始向臺灣中小企業銀行辦
    理掛失之理？此一段期間，存款豈非均遭他人盜領一空？顯
    見被告事後辦理掛失，意在掩飾其將上開帳戶之存摺、印章
    、提款卡及密碼交付他人使用之事實，故自難以被告事後辦
    理掛失，而為被告有利之認定。
  5.另詐欺取財集團以他人帳戶供作款項出入之帳戶，通常會先
    取得帳戶所有人之同意才使用，否則一旦帳戶所有人辦理掛
    失，被害人所匯入之款項即遭凍結無法提領，而帳戶所有人
    反可輕易辦理補發存摺、變更印鑑及密碼，將款項提領一空
    ，衡以上情，犯罪集團當無甘冒此風險之理。是以，果若被
    告辯稱其所有上開帳戶資料乃係遭人竊取後遭冒用等情為真
    ，則持有上開帳戶資料之犯罪集團根本無法知悉帳戶所有人
    何時將辦理掛失止付，而被害人所匯入之款項是否可順利提
    領即處於不確定狀態，又豈需大費周章向他人詐欺取財後，
    要求被害人匯款至其等無法擔保確可領用之被告帳戶內，且
    分次提領該等詐欺取得之款項，而可能平白為帳戶申請使用
    人牟利之理。綜上，足證被告上開所辯，顯與事實不符，故
    被告所有上開臺灣中小企業銀行帳戶之存摺、印章、提款卡
    及密碼，乃係被告自行提供予不詳之人任意使用無訛。
  (三)按刑法上之故意，分為直接故意（確定故意）與間接故意（
    不確定故意）。「行為人對於構成犯罪之事實，明知並有意
    使其發生者」為直接故意；「行為人對於構成犯罪之事實，
    預見其發生而其發生並不違背其本意者」為間接故意，刑法
    第13條第1 項、第2 項定有明文。衡諸現今社會常情，一般
    人至金融機關如銀行、郵局等開設帳戶使用，係極為方便容
    易且迅速之事，如有使用金融存款帳戶之正當用途，自以使
    用其本人或可信賴之親友申請之帳戶，最為便利安全，且若
    非具意圖以他人帳戶從事不法用途，並藉以逃避查緝，自無
    使用他人帳戶之理。是依一般人通常之知識、經驗，均應知
    任意提供自己帳戶予無信賴關係之他人使用，易致他人藉該
    帳戶取得不法犯罪所得，且欲以之隱匿帳戶內資金之實際取
    得人之身分；衡諸情理，當時被告係年滿60歲之成年人，對
    此自難諉為不知。而近年來詐欺取財之犯罪類型層出不窮，
    該等犯罪，多數均係利用他人帳戶作為詐欺所得財物之匯款
    帳戶，並經媒體廣為披載，被告縱使並不確知所提供之帳戶
    ，係遭他人用以對被害人詐欺取財，亦無法確知取得帳戶之
    人係以何種方法於何時地為詐欺取財之具體內容，惟對於其
    所提供之上揭帳戶，將遭人作為詐欺取財犯行所得財物匯入
    及提領之工具使用，應有概括之認識，且可預見其發生，竟
    仍同意提供，顯對帳戶供他人取得不法犯罪所得之用，亦不
    違背其本意，且其無確信帳戶不至遭利用為犯罪之用，仍將
    帳戶提供他人，被告有基於幫助犯罪之不確定故意存在，應
    堪認定。
  (四)再按刑法上之幫助犯，係指以幫助之意思，對於正犯資以助
    力，而未參與實施犯罪之行為者而言。被告將其所有之上開
    帳戶之存摺、印章、提款卡及密碼交付不詳姓名年籍之成年
    人，該不詳姓名年籍之成年人及其所屬詐騙集團之不詳成年
    成員持以實行詐欺取財，被告交付該帳戶之存摺、印章、提
    款卡及密碼之行為，要屬犯罪構成要件以外之行為，本院復
    查無被告對於渠等所為犯行之實施，有何犯意聯絡或行為分
    擔之事實，則被告應屬以幫助他人實行犯罪行為之意思，參
    與構成要件以外之行為，為幫助犯。
  (五)綜上所述，被告所辯屬事後卸責之詞，不足採信。本案事證
    明確，被告犯行堪以認定。
二、查前述不詳姓名年籍之詐欺集團成員意圖為自己不法所有，
    基於詐欺取財之犯意聯絡，施行詐術騙取被害人曾玲雯之金
    錢，其所為係犯刑法第339 條第1 項之詐欺取財罪。被告許
    秋琳基於幫助之犯意，提供上開臺灣中小企業銀行帳戶之存
    摺、印章、提款卡及密碼，幫助詐欺集團成員詐欺，參與施
    用詐術之構成要件以外之行為，核其所為，犯刑法第30條第
    1 項、第339 條第1 項詐欺取財罪之幫助犯。又前揭不詳人
    等所屬之詐欺集團成員就詐欺取財犯行，固有犯意聯絡及行
    為分擔，為共同正犯，惟幫助犯係從犯，從屬正犯而成立，
    刑法上既無「共同幫助」之情，當亦無「幫助共同」之可言
    （最高法院95年度台上字第6767號判決、司法院廳刑一字
    第1104號函亦同此見解）。又被告曾因竊盜案件，經本院以
    95年度易字第3912號判處有期徒刑11月確定，入監執行後於
    97年6 月13日獲准假釋出監，至97年6 月29日假釋期滿未經
    撤銷以已執行論，有臺灣高等法院被告前案紀錄表在卷可按
    ，其受有期徒刑之執行完畢後，5 年以內故意再犯有期徒刑
    以上之本罪，為累犯，應依刑法第47條第1 項規定加重其刑
    。再被告幫助他人犯詐欺罪，為幫助犯，爰依刑法第30條第
    2 項之規定減輕其刑，並依法先加後減。爰審酌被告前曾犯
    肅清煙毒條例、麻醉藥品管理條例、公共危險、毒品危害防
    制條例等案件，足認其素行不良（臺灣高等法院被告前案紀
    錄表參照），提供上開帳戶之存摺、印章、提款卡及密碼予
    他人詐欺取財使用，使詐欺集團犯罪難以查緝，無異助長不
    法，因其行為導致被害人曾玲雯遭詐騙30萬元，且未與被害
    人達成和解，並影響社會金融交易秩序，惟念本身未實際參
    與本件詐欺取財之犯行，責難性較小等一切情狀，量處如主
    文所示之刑，並諭知易科罰金之折算標準，以示懲儆。
依刑事訴訟法第299 條第1 項前段，刑法第30條第1 項、第2 項
、第339 條第1 項、第47條第1 項、第41條第1 項前段，刑法施
行法第1 條之1 ，判決如主文。
本案經檢察官林秀菊到庭執行職務
中    華    民    國   100    年    3     月    8     日
                    刑事第九庭  審判長法  官  林靜芬
                                      法  官  柯志民
                                      法  官  楊文廣
以上正本證明與原本無異。
如不服本判決應於收受判決後10日內向本院提出上訴書狀，並應
敘述具體理由；其未敘述上訴理由者，應於上訴期間屆滿後20日
內向本院補提理由書（均須按他造當事人之人數附繕本）「切勿
逕送上級法院」。
                                      書記官  陳靖騰
中    華    民    國   100    年    3     月    8     日
附錄論罪科刑法條
中華民國刑法第339條第1項：
意圖為自己或第三人不法之所有，以詐術使人將本人或第三人之
物交付者，處5年以下有期徒刑、拘役或科或併科1千元以下罰金
。